臺灣新竹地方法院刑事判決
111年度金訴字第592號
公  訴  人  臺灣新竹地方檢察署檢察官
被      告  邱金星




上列被告因違反洗錢防制法等案件，經檢察官提起公訴（111年
度偵字第9739號、第12012號、第12497號、第13363號、第13367
號），本院依簡式審判程序判決如下：
    主  文
邱金星幫助犯洗錢防制法第十四條第一項之一般洗錢罪，處有期
徒刑伍月，併科罰金新臺幣肆萬元，罰金如易服勞役，以新臺幣
壹仟元折算壹日。未扣案之犯罪所得新臺幣拾萬元沒收，於全部
或一部不能沒收或不宜執行沒收時，追徵其價額。　　
    事  實
一、本件犯罪事實：
    邱金星依其社會生活之通常經驗與智識思慮，雖可預見將其
    所有金融帳戶之存摺、提款卡及晶片密碼提供非屬親故或互
    不相識之人使用，有遭他人利用作為財產犯罪所得財物匯入
    及提領工具之可能，並藉此達到掩飾詐欺犯罪所得去向之目
    的，使犯罪查緝更形困難，進而對該詐欺取財正犯所實行之
    詐欺取財及掩飾該詐欺犯罪所得去向之洗錢罪正犯行施以一
    定助力，仍基於縱令他人以其所申辦之金融帳戶實行詐欺取
    財犯行、掩飾詐欺犯罪所得去向，亦均不違其本意之幫助犯
    意，於民國111年4月間某不詳時間，在新竹市南門醫院附近
    河堤旁，以新臺幣（下同）10萬元之代價，將其申辦之第一
    商業銀行帳號00000000000號帳戶（下稱系爭帳戶）之存摺
    及網路銀行帳號、密碼等帳戶資料，交予真實姓名年籍不詳
    綽號「蕃薯」之成年人及所屬詐欺集團成員使用，以此方式
    提供其系爭帳戶予該詐欺集團使用而幫助其等遂行詐欺取財
    及洗錢之犯罪行為。嗣該詐欺集團成員取得邱金星系爭帳戶
    之存摺及網路銀行帳號、密碼等帳戶資料後，即意圖為自己
    不法所有，基於詐欺取財及洗錢之犯意聯絡，以附表「詐欺
    時間及方式」欄所示之時間、方式，向謝雅雯、侯儷妏、林
    元平、陳勝亮、吳文龍、蔡慧君、高郁涵、林廖文施行詐術
    ，致謝雅雯、侯儷妏、林元平、陳勝亮、吳文龍、蔡慧君、
    高郁涵、林廖文信以為真而陷於錯誤，於附表「匯款時間」
    欄所示時間，將附表「金額」欄所示金額匯入系爭帳戶內，
    該集團成員再自系爭帳戶轉帳至其他帳戶內，嗣謝雅雯、侯
    儷妏、林元平、陳勝亮、吳文龍、蔡慧君、高郁涵、林廖文
    發覺有異報警處理，始循線查悉上情。
二、案經林元平、陳勝亮、吳文龍、蔡慧君、高郁涵、林廖文訴
    由臺北市政府警察局信義分局、高雄市政府警察局林園分局
    、桃園市政府警察局平鎮分局及新竹縣政府警察局新埔分局
    報告臺灣新竹地方檢察署檢察官偵查起訴。
    理  由
壹、程序事項：　　
　　本件被告邱金星所犯之罪，非死刑、無期徒刑、最輕本刑為
    3 年以上有期徒刑之罪，或高等法院管轄第一審之案件，被
    告於本院準備程序進行中，就被訴事實為有罪之陳述，經本
    院認合於刑事訴訟法第273條之1第1項之規定，裁定進行簡
    式審判程序，合先敘明。又按簡式審判程序之證據調查，不
    受第159條第1項之限制，刑事訴訟法第273條之2定有明文，
    是於行簡式審判程序之案件，被告以外之人於審判外之陳述
    ，除有其他不得作為證據之法定事由外，應認具有證據能力
    。　　　　
貳、實體部分：
一、認定犯罪事實所憑證據及理由：　　
　　上開犯罪事實，業據被告於警詢、偵查、本院準備程序及簡
    式審判程序中坦承不諱（13367號偵卷第6頁至第8頁；9739
    號偵卷第120頁至第121頁；本院卷第81頁、第91頁），核與
    證人即被害人謝雅雯、侯儷妏、證人即告訴人林元平、陳勝
    亮、吳文龍、蔡慧君、高郁涵、林廖文於警詢之指訴大致相
    符（9739號偵卷第45頁至第46頁；12497號偵卷第133頁背面
    至第137頁；12012號偵卷影卷第4頁至第5頁；13367號偵卷
    第4頁至第5頁；13363號偵卷影卷第64頁、第79頁、第93頁
    至第94頁），並有第一商業銀行111年5月20日一總營集字第
    57984號函附開戶基本資料、交易明細資料1份、附表「受詐
    騙匯款證據及證據出處」欄所示之證據在卷可查（13367號
    偵卷第28頁至第33頁），足認被告上開任意性之自白與事實
    相符，堪以採信。綜上，本案事證明確，被告犯行洵堪認定
    ，應依法論科。
二、論罪科刑：
  ㈠按洗錢防制法所稱洗錢，指下列行為：二、掩飾或隱匿特定
    犯罪所得之本質、來源、去向、所在、所有權、處分權或其
    他權益者，洗錢防制法第2條第2款定有明文。前揭規定所稱
    之掩飾、隱匿行為，目的在遮掩、粉飾、隱藏、切斷特定犯
    罪所得與特定犯罪間之關聯性，是此類洗錢行為須與欲掩飾
    、隱匿之特定犯罪所得間具有物理上接觸關係（事實接觸關
    係）。而提供金融帳戶提款卡及密碼供他人使用，嗣被害人
    雖匯入款項，然此時之金流仍屬透明易查，在形式上無從合
    法化其所得來源，未造成金流斷點，尚不能達到掩飾或隱匿
    特定犯罪所得之來源、去向及所在之作用，須待款項遭提領
    後，始產生掩飾、隱匿之結果。故而，行為人提供金融帳戶
    提款卡及密碼，若無參與後續之提款行為，即非洗錢防制法
    第2條第2款所指洗錢行為，無從成立一般洗錢罪之直接正犯
    。然刑法第30條之幫助犯，係以行為人主觀上有幫助故意，
    客觀上有幫助行為，即對於犯罪與正犯有共同認識，而以幫
    助意思，對於正犯資以助力，但未參與實行犯罪之行為者而
    言。幫助犯之故意，除需有認識其行為足以幫助他人實現故
    意不法構成要件之「幫助故意」外，尚需具備幫助他人實現
    該特定不法構成要件之「幫助既遂故意」，惟行為人只要概
    略認識該特定犯罪之不法內涵即可，無庸過於瞭解正犯行為
    之細節或具體內容。此即學理上所謂幫助犯之「雙重故意」
    。金融帳戶乃個人理財工具，依我國現狀，申設金融帳戶並
    無任何特殊限制，且可於不同之金融機構申請多數帳戶使用
    ，是依一般人之社會通念，若見他人不以自己名義申請帳戶
    ，反而收購或借用別人之金融帳戶以供使用，並要求提供提
    款卡及告知密碼，則提供金融帳戶者主觀上如認識該帳戶可
    能作為對方收受、提領特定犯罪所得使用，對方提領後會產
    生遮斷金流以逃避國家追訴、處罰之效果，仍基於幫助之犯
    意，而提供該帳戶之提款卡及密碼，以利洗錢實行，仍可成
    立一般洗錢罪之幫助犯（最高法院109年度台上大字第3101
    號裁定意旨參照）。經查，被告交付系爭帳戶之存摺及網路
    銀行帳號、密碼等帳戶資料供他人不法使用，顯係基於幫助
    他人詐欺取財及一般洗錢罪之不確定犯意，且其所為提供存
    摺及網路銀行帳號、密碼等帳戶資料之行為亦屬刑法詐欺取
    財罪及一般洗錢罪構成要件以外之行為，其既以幫助他人犯
    罪之意思而參與犯罪構成要件以外之行為，是核被告所為，
    係犯刑法第30條第1項前段、第339條第1項之詐欺取財罪之
    幫助犯及刑法第30條第1項前段、違反洗錢防制法第2條第2
    款而犯同法第14條第1項之一般洗錢罪之幫助犯。
　㈡被告以提供系爭帳戶之存摺及網路銀行帳號、密碼等帳戶資
    料之單一幫助行為，使詐欺集團成員得對被害人謝雅雯、侯
    儷妏、告訴人林元平、陳勝亮、吳文龍、蔡慧君、高郁涵、
    林廖文施用詐術，並指示被害人、告訴人等人匯款至系爭帳
    戶，以遂行詐欺取財之犯行，且於詐欺集團成員自系爭帳戶
    提領後達到掩飾犯罪所得去向之目的，係一行為同時侵害數
    財產法益；復以一行為觸犯幫助詐欺取財罪及幫助一般洗錢
    罪，為想像競合犯，應依刑法第55條前段規定，從一重論以
    幫助一般洗錢罪處斷。
　㈢刑之減輕事由：
　⒈被告係幫助他人犯前開之罪，爰依刑法第30條第2項之規定減
    輕其刑。
  ⒉按犯前2條之罪，在偵查或審判中自白者，減輕其刑，洗錢防
    制法第16條第2項定有明文。經查，被告於偵查及審判中業
    已就上開幫助洗錢犯行自白犯罪，爰依洗錢防制法第16條第
    2項規定，減輕其刑，並遞減之。　
　㈣爰審酌被告因一時失慮，將系爭帳戶之存摺及網路銀行帳號
    、密碼等帳戶資料交予他人，使該詐欺集團成員得以作為轉
    向被害人、告訴人等人詐欺取財之工具，其行為實值非難，
    惟念及被告始終坦認犯行，是堪認其應有悔意，考量被告尚
    未與被害人、告訴人等人達成和解，並兼衡被告國中畢業之
    智識程度，入監前從事鐵工工作，家中經濟狀況貧窮，未婚
    無子女，入監前與媽媽、哥哥同住等一切情狀（本院卷第92
    頁），量處如主文所示之刑，並就罰金部分諭知易服勞役之
    折算標準。　　
三、沒收：
  ㈠按犯罪所得，屬於犯罪行為人者，沒收之。但有特別規定者
    ，依其規定；前2項之沒收，於全部或一部不能沒收或不宜
    執行沒收時，追徵其價額，刑法第38條之1第1 項、第3項固
    有明文。經查，被告其出售系爭帳戶之存摺及網路銀行帳號
    、密碼等帳戶資料予真實姓名年籍均不詳，綽號「番薯」之
    成年男子，並收受10萬元報酬等情，業經被告供述在卷（97
    39號偵卷第120頁背面），是被告犯幫助洗錢罪之犯罪所得
    為10萬元，應依刑法第38條之1第1項、第3項規定宣告沒收
    ，並於全部或一部不能沒收或不宜執行沒收時，追徵其價額
    。　
  ㈡次按，犯第14條之罪，其所移轉、變更、掩飾、隱匿、收受
    、取得、持有、使用之財物或財產上利益，沒收之，洗錢防
    制法第18條第1項前段定有明文。再如共同犯罪，因共同正
    犯因相互間利用他方之行為，以遂行其犯意之實現，本於責
    任共同原則，有關犯罪所得，應於其本身所處主刑之後，併
    為沒收之諭知；然幫助犯則僅對犯罪構成要件以外之行為加
    以助力，而無共同犯罪之意思，自不適用責任共同原則，對
    於正犯所有因犯罪所得之物，無庸為沒收之宣告。經查，本
    案詐欺集團成員向被害人、告訴人等人詐得如附表「金額」
    欄所示金額部分，因被告為一般洗錢罪之幫助犯，但各該款
    項均遭該實行詐欺之人取得，且依現存證據資料，無從證明
    被告有分得該款項之情形，本院自無從宣告沒收，併此敘明
    。
據上論斷，應依刑事訴訟法第273條之1第1項、第299條第1項前
段，判決如主文。
本案經檢察官翁貫育提起公訴，檢察官陳亭宇到庭執行職務。　
中　　華　　民　　國　　111 　年　　12　　月　　7 　　日
                  刑事第八庭  法　官    　崔恩寧    
以上正本證明與原本無異。
如不服本判決應於收受本判決後20日內向本院提出上訴書狀，上
訴書狀應敘述具體理由。上訴書狀未敘述上訴理由者，應於上訴
期間屆滿後20日內補提理由書狀於本院(均須按他造當事人之人
數附繕本 )「切勿逕送上級法院」。 
中　　華　　民　　國　　111 　年　　12　　月　　7 　　日
                              書記官      曾柏方
附錄本案論罪科刑法條：
洗錢防制法第2條第2款
本法所稱洗錢，指下列行為：
二、掩飾或隱匿特定犯罪所得之本質、來源、去向、所在、所有
    權、處分權或其他權益者。
洗錢防制法第14條第1項
有第二條各款所列洗錢行為者，處7年以下有期徒刑，併科新臺
幣5百萬元以下罰金。
刑法第339條第1項
意圖為自己或第三人不法之所有，以詐術使人將本人或第三人之
物交付者，處5年以下有期徒刑、拘役或科或併科50萬元以下罰
金。
刑法第30條
幫助他人實行犯罪行為者，為幫助犯。雖他人不知幫助之情者，
亦同。
幫助犯之處罰，得按正犯之刑減輕之。　　　　

附表：　　
編號 被害人或 告訴人 詐欺時間及方式 匯款時間  金額  (新臺幣) 受詐騙匯款證據及證據出處   1 謝雅雯 （未提告） 該詐欺集團所屬成員於111年3月中旬某時許於通訊軟體LINE暱稱「陳玟予」之名義，提供「合作金庫證券」假交易所之連結，誘使謝雅雯匯款投資云云，致謝雅雯陷於錯誤，而於「匯款時間」、「金額」欄所示之時間匯款如該欄所示之金額至邱金星之系爭帳戶。 111年4月20日9時29分許 60萬元 內政部警政署反詐騙諮詢專線紀錄表、臺南市政府警察局善化分局善化派出所受理詐騙帳戶通報警示簡便格式表、金融機構聯防機制通報單、國泰世華商業銀行匯出匯款憑證、帳戶交易明細、通訊軟體對話內容截圖、app介面截圖各1份（9739號偵卷第48頁至第49頁、第53頁、第56頁、第59頁至第68頁、第69頁、第73頁、第76頁）。 　2 侯儷妏 （未提告） 該詐欺集團所屬成員於111年4月8日某時許於通訊軟體LINE暱稱「合作金庫陳建榮」之名義，提供「合作金庫證券」假交易所之連結，誘使侯儷妏匯款投資云云，致侯儷妏陷於錯誤，而於「匯款時間」、「金額」欄所示之時間匯款如該欄所示之金額至邱金星之系爭帳戶。 111年4月18日12時16分許 10萬元 內政部警政署反詐騙諮詢專線紀錄表、臺中市政府警察局第五分局北屯派出所受理詐騙帳戶通報警示簡便格式表、金融機構聯防機制通報單、國泰世華銀行、彰化銀行存簿封面及轉帳交易明細、通訊軟體對話內容截圖各1份（12012號偵卷影卷第10頁、第16頁背面至第17頁、第20頁背面、第22頁背面至第26頁、第26頁背面至第29頁）。    111年4月18日12時19分許 10萬元     111年4月19日11時46分許 5萬元     111年4月19日11時51分許 10萬元     111年4月19日12時53分許 7萬2450元     111年4月19日14時07分許 20萬元    3 林元平 （提告） 該詐欺集團所屬成員於111年3月初某日某時許於通訊軟體LINE暱稱「承恩投資股份工作有限公司-承恩老師的助理-孫依芯」之名義，提供假證券投資網址之連結，誘使林元平匯款投資云云，致林元平陷於錯誤，而於「匯款時間」、「金額」欄所示之時間匯款如該欄所示之金額至邱金星之系爭帳戶。  111年4月18日10時11分許  50萬元 內政部警政署反詐騙諮詢專線紀錄表、臺北市政府警察局中山分局圓山派出所受理詐騙帳戶通報警示簡便格式表、臺北富邦銀行匯款委託書（證明聯）/取款憑條、通訊軟體對話內容截圖各1份（12497號偵卷第143頁、第144頁背面至第147頁、第148頁、第154頁）。   4 陳勝亮 （提告） 該詐欺集團所屬成員於111年2月26日某時許於通訊軟體LINE暱稱「sunnie」之名義，提供「合作金庫證券」假交易所app之連結，誘使陳勝亮匯款投資云云，致陳勝亮陷於錯誤，而於「匯款時間」、「金額」欄所示之時間匯款如該欄所示之金額至邱金星之系爭帳戶。 111年4月19日13時49分許 20萬元 內政部警政署反詐騙諮詢專線紀錄表、桃園市府警察局平鎮分局宋屋派出所受理詐騙帳戶通報警示簡便格式表、受理各類案件紀録表、受（處）理案件證明單、通訊軟體對話內容截圖各1份（13363號偵卷影卷第65頁、第66頁、第67頁至第75頁、第76頁、第77頁）。   5 吳文龍 （提告） 該詐欺集團所屬成員於111年3月31日14時8分許於通訊軟體LINE暱稱「合庫證券陳建榮」之名義，提供「合作金庫證券」假交易所app之連結，誘使吳文龍匯款投資云云，致吳文龍陷於錯誤，而於「匯款時間」、「金額」欄所示之時間匯款如該欄所示之金額至邱金星之系爭帳戶。 111年4月18日9時35分許  30萬元 內政部警政署反詐騙諮詢專線紀錄表、新北市政府警察局新莊分局光華派出所受理詐騙帳戶通報警示簡便格式表、受（處）理案件證明單、受理各類案件紀録表、金融機構聯防機制通報單、通訊軟體對話內容截圖各1份（13363號偵卷影卷第80頁、第81頁、第82頁、第83頁至第89頁、第90頁、第91頁）。   6 蔡慧君 （提告） 該詐欺集團所屬成員於111年2月中旬某時許於通訊軟體LINE暱稱「sunnie」之名義，提供「合作金庫證券」假交易所app之連結，誘使蔡慧君匯款投資云云，致蔡慧君陷於錯誤，而於「匯款時間」、「金額」欄所示之時間匯款如該欄所示之金額至邱金星之系爭帳戶。 111年4月19日9時31分許 10萬元 內政部警政署反詐騙諮詢專線紀錄表、屏東縣政府警察局屏東分局崇蘭派出所受理詐騙帳戶通報警示簡便格式表、受理各類案件紀録表、受（處）理案件證明單、金融機構聯防機制通報單、通訊軟體對話內容截圖各1份（13363號偵卷影卷第95頁、第96頁、第97頁、第102頁至第114頁、第115頁、第116頁）。   7 高郁涵 （提告） 該詐欺集團所屬成員於111年2月22日某時許於通訊軟體LINE暱稱「sunnie」之名義，提供「合作金庫證券」假交易所app之連結，誘使高郁涵匯款投資云云，致高郁涵陷於錯誤，而於「匯款時間」、「金額」欄所示之時間匯款如該欄所示之金額至邱金星之系爭帳戶。 111年4月19日8時41分許 5萬元 內政部警政署反詐騙諮詢專線紀錄表、新竹市警察局第二分局文華派出所受理詐騙帳戶通報警示簡便格式表、金融機構聯防機制通報單、通訊軟體對話內容截圖各1份（13363號偵卷影卷第141頁、第143頁、第144頁、第145頁至第151頁）。    111年4月19日8時42分許 5萬元    8  林廖文 （提告） 林廖文於111年4月某日某時許加入詐騙集團創設之「特戰小分隊NO.36」LINE群組，集團成員提供假交易所連結，誘使林廖文投資而匯款云云，致林廖文陷於錯誤，而於「匯款時間」、「金額」欄所示之時間匯款如該欄所示之金額至邱金星之系爭帳戶。 111年4月19日14時30分許 24萬1000元 內政部警政署反詐騙諮詢專線紀錄表、金融機構聯防機制通報單、新北市政府警察局淡水分局賢孝派出所受（處）理案件證明單、受理各類案件紀錄表、陳報單、元大銀行國內匯款申請書、通訊軟體對話內容截圖各1份(13367號偵卷第9頁、第10頁、第11頁至第12頁、第21頁、第24頁至第25頁、第26頁、第27頁)。